臺灣臺中地方法院刑事判決　　　　　　　　　　　　九十一年度易字第二二五一號
　　公　訴　人　臺灣臺中地方法院檢察署檢察官
　　被　　　告　乙○○
右被告因偽造文書案件，經檢察官提起公訴（九十一年度偵字第一三三三一號），本
院判決如左：
    主  文
乙○○連續行使偽造特種文書，足以生損害於公眾及他人，處有期徒刑參月，如易科
罰金，以參佰元折算壹日。扣案偽造車牌號碼六Ａ－八三五五號之車牌貳面，沒收。
    事  實
一、乙○○於民國八十九年九月二日，在嘉義市○○路二四七號前，竊取張志強所有
    車牌號碼Ｖ七－二七五五號之自用小客車，而向甲○○恐嚇取財未能得逞後（所
    涉竊盜及恐嚇取財未遂部分，業為臺灣新竹地方法院於九十一年三月八日以八十
    九年度訴字第六七九號判處有期徒刑三年，經乙○○向臺灣高等法院提起上訴後
    ，已於九十一年六月二十八日撤回上訴確定）。竟另行起意，明知姓名年籍均不
    詳，綽號「阿彥」之成年男子於八十九年九月二日後十五日內，在臺北縣某處向
    某一姓名年籍均不詳者同時購買懸掛在前揭自用小客車上車牌號碼六Ａ－八三五
    五號之車牌二面及置放在該車輛內之行車執照一紙均係偽造（該車牌號碼之實際
    車主為丙○○），猶為供己代步之用，基於行使偽造車牌之特種文書之概括犯意
    ，先後三次駕乘該部懸掛偽造車牌二面之自用小客車在臺中市等處使用，以行使
    該偽造車牌二面之特種文書，足以生損害於公路監理機關對車籍資料管理之正確
    性及鍾俊傑。嗣於八十九年十一月十六日下午四時許，為警在臺中市○○路一七
    八巷四二號乙○○承租公寓之地下室停車場查獲前揭車輛，並扣得該偽造之車牌
    二面及行車執照一紙，始循線查悉上情。
二、案經臺中市警察局第一分局報請臺灣臺中地方法院檢察署檢察官偵查起訴。
    理  由
一、訊據被告乙○○固對其曾於前揭時、地，連續三次駕乘上開竊得之自用小客車供
    己代步之用，而為警查獲時該車所懸掛之車牌及其內置放之行車執照均係綽號「
    阿彥」者看報紙購買者等情坦承不諱，並經被害人甲○○及丙○○分別於警詢及
    本院審理時指述詳實；又車牌號碼六Ａ－八三五五號車牌二面及行車執照一紙，
    均係偽造，該車牌號碼之實際車主應為丙○○，而丙○○未曾遺失或販售前揭車
    牌及行車執照等情，亦據被害人丙○○於本院審理時指述甚詳，並有該車牌及行
    車執照扣案足稽，自已堪認被告乙○○前揭使用之車輛上所懸掛之車牌及其內置
    放之行車執照確屬偽造者，至為灼明。惟被告仍矢口否認其有何共同偽造特種文
    書、行使偽造特種文書之犯行，辯稱：其不知該車牌二面及行車執照均係偽造者
    云云。然查，被告乙○○於本院審理時既自承：「竊取該車後半個月內，因我們
    沒車代步，才起意由我和阿彥兩人去臺北縣某處買六Ａ─八三五五號車牌及行照
    ，我知道阿彥是看報紙廣告後，以上面刊登之電話聯絡後買的，我們去買時，沒
    看到六Ａ─八三五五號的車子，賣方拿車牌及行照給阿彥時，是用牛皮紙袋裝，
    資料買來後，是由阿彥拆卸原車牌，將六Ａ─八三五五的車牌懸掛在原來Ｖ七─
    二七五五的車上，並將買來的行車執照放在車上。」等情在卷，則足見被告當就
    其所使用該車輛之原有車牌號碼為何，以及該車輛上懸掛之車牌二面與行車執照
    均非屬原來車輛之車牌及行照等情知之甚詳，已無推諉其不知其等所購得之車牌
    及行車執照均屬偽造者之理。再者，觀諸被告於檢察官偵查中亦曾供陳其確實知
    悉前揭車牌及行照均係偽造等語在卷（參見九十一年度偵字第一三三三一號偵查
    卷第十一頁），自益證被告所辯上情，顯係事後卸責之詞，洵非可採。本案事證
    明確，被告上開犯行，堪予認定。
二、查汽車牌照包括號牌及行車執照，為行車之許可憑證，由汽車所有人向公路監理
    機關申請登記，檢驗合格後發給之，道路交通安全規則第八條定有明文，況號牌
    僅有汽車之號碼，如其懸掛偽造之號牌後在公路上行使，應論以行使偽造許可證
    罪。核被告乙○○所為，係犯刑法第二百十六條、第二百十二條之行使偽造特種
    文書罪。被告所為三次駕駛其上懸掛偽造車牌之前揭自用小客車之行為，時間緊
    接，犯罪構成要件復相同，顯係基於概括犯意為之，為連續犯，爰依刑法第五十
    六條之規定以一罪論，並加重其刑。至公訴意旨雖認被告所使用前揭車輛上之車
    牌及行車執照，均係案外人涂進富予以購入者等情，然此既經被告予以否認而陳
    稱上情，則顯見公訴人就此容有誤會，附此敘明。爰審酌被告犯罪之動機、其智
    識程度、犯罪之手段、所生危害非淺及其犯罪後猶矯飾犯行之態度等一切情狀，
    量處如主文所示之刑，並依修正後之刑法第四十一條第一項前段規定諭知易科罰
    金之折算標準（按刑法第四十一條原規定最重本刑為三年以下有期徒刑以下之刑
    之罪，而受六個月以下有期徒刑或拘役之宣告者，得易科罰金。惟該條文業經立
    法院三讀通過修正為最重本刑為五年以下有期徒刑以下之刑之罪，而受六個月以
    下有期徒刑或拘役之宣告，得易科罰金，並經總統於九十年一月十日以日華總一
    義字第九０００００三八００號公布，自九十年一月十二日起生效），以示懲儆
    。至扣案偽造車牌號碼六Ａ－八三五五號之車牌二面，係屬共犯即綽號「阿彥」
    者所購得，且供被告犯本案所用之物，業據被告供承在卷，爰依刑法第三十八條
    第一項第二款之規定宣告沒收。至扣案偽造之行車執照一紙，雖係「阿彥」所購
    得，然既非屬前揭犯罪所用或所得之物，爰不另為沒收之諭知，附此敘明。
三、至公訴意旨雖另以：被告乙○○明知車牌號碼六Ａ－八三五五號之行車執照一紙
    係屬偽造（該車牌號碼之實際車主為丙○○），竟猶仍駕駛懸掛前揭車牌之自用
    小客車，並使用置放該車內之偽造行車執照一紙，足以生損害於丙○○及車輛監
    理機關對於車籍資料管理之正確性，嗣於八十九年十一月十六日下午四時許，為
    警在臺中市○○路一七八巷四二號地下室停車場查獲前揭車輛，並扣得該偽造之
    行車執照一紙，始知悉上情。因認被告乙○○另涉有行使偽造行車執照之特種文
    書罪嫌云云。惟按犯罪事實應依證據認定之，無證據不得推定其犯罪事實；又不
    能證明被告犯罪者，應諭知無罪之判決，刑事訴訟法第一百五十四條及第三百零
    一條第一項分別定有明文。訊據被告堅詞否認其涉有前揭行使偽造行車執照之犯
    行，辯稱：其未曾出示前揭行車執照以為行使等語。經查，扣案之偽造行車執照
    一紙乃置於前揭竊得之贓車上為警查獲等情，固據被告供承在卷，且有扣押筆錄
    附卷足參；然被告自始既均否認其曾出示該行車執照一紙以為行使等情在卷，且
    復無公路監理或警察局等資料足資認定被告在該期間確曾因遭開單告發而提出前
    揭行車執照使用，則揆諸上開說明，依卷內現存證據，既尚查無其他積極證據足
    認被告另有公訴人所指之上開犯行，原應為無罪之諭知，惟公訴意旨認此部分犯
    行與前揭論罪科刑部分之犯罪事實為實質上一罪，故不另為無罪之諭知，附此敘
    明。
據上論斷，應依刑事訴訟法第二百九十九條第一項前段，刑法第五十六條、第二百十
六條、第二百十二條、修正後第四十一條第一項前段、第三十八條第一項第二款，罰
金罰鍰提高標準條例第一條前段、第二條，判決如主文。
中      華      民      國      九十一      年    十    月    三十一    日
                                臺灣臺中地方法院刑事第二庭
                                        法  官  許  惠  瑜
右正本證明與原本無異。
如不服本判決，應於送達後十日內向本院提出上訴狀（須附繕本），上訴於臺灣高等
法院臺中分院。
                                        書記官
中      華      民      國      九十一      年    十    月    三十一    日
附錄法條：
刑法第二百十二條
偽造、變造護照、旅券、免許證、特許證及關於品行、能力、服務或其他相類之證書
、介紹書，足以生損害於公眾或他人者，處一年以下有期徒刑、拘役或三百元以下罰
金。
刑法第二百十六條
行使第二百十條至第二百十五條之文書者，依偽造、變造文書或登載不實事項或使登
載不實事項之規定處斷。
